【裁判字號】    98,簡抗,1
【裁判日期】    981029
【裁判案由】    毒品危害防制條例
【裁判全文】
臺灣基隆地方法院刑事裁定               98年度簡抗字第1號
抗  告  人
即  被  告  甲○○
上列抗告人因毒品危害防制條例案件，不服本院中華民國98年9
月21日98年度基簡字第974 號刑事裁定，提起抗告，本院管轄之
第二審合議庭裁定如下：
    主  文
抗告駁回。
    理  由
一、抗告意旨略以：上訴人甲○○於98年度犯毒品案件，經基隆
    地方法院判處有期徒刑肆月，上訴人因不服判決而提出上訴
    ，遭裁定駁回。今提理由說明：(一)上訴人在八月份因臨時工
    在外工作，而法院寄發判決書於8月17日送達上訴人家中，
    因為未獲會晤本人，是上訴人父親收領，當時郵差先生並未
    告知是何地所寄，僅說掛號信，並請父親拿印章領取，而上
    訴人父親已高齡75歲，且記憶力以明顯退化，又不識字，怎
    有辨識事理之能力。當上訴人於25日返回家中，並問父親掛
    號信是何時寄來（因掛號信上也看不清日期），父親則告知
    不知是18日或19日，故上訴人才誤以為這兩日所寄。(二)又因
    上訴人工作地點的緣故，才遲至於28日到法院遞狀，而本身
    法律知識不足，並也請教法院裡法律諮詢處人員，並告知放
    假日不計算其內，故如何起算也一定未超過逾時間，且上訴
    人又不放心，也請教法院收狀小姐，是否超過逾時間，並當
    場糾正上訴人狀紙上該寫刑事庭，而非地檢署（鈞長可查看
    上訴狀內是否有更改），綜上所述，實有關上訴人刑期之權
    益，故盼鈞長能准予上訴云云。
二、原審裁定意旨認：(一)按提起上訴，應於送達判決後10日內為
    之；原審法院認為上訴不合法律上之程式或法律上不應准許
    或其上訴權已經喪失者，應以裁定駁回，刑事訴訟法第362
    條前段亦有明定。(二)經查，98年度基簡字第974 號判決於98
    年8 月17日送達上訴人及被告甲○○位於基隆市○○區○○
    路249巷123號住所時，已將判決書交與有辨別事理能力之同
    居人即被告之父親收領，有本院送達證書在卷可稽，故被告
    至遲應逾98年8月27日前提起上訴，乃其遲至98年8月28日始
    行上訴，有被告刑事上訴狀上本院收狀章戳可憑，顯逾越上
    訴期間，其上訴違背法律上之程式，應予駁回等語。
三、按刑事訴訟關於文書之送達，除刑事訴訟法第6 章有特別規
    定外，準用民事訴訟法之規定，刑事訴訟法第62條亦規定甚
    明。次依民事訴訟法第137 條規定，送達於住居所、事務所
    或營業所不獲會晤應受送達人者，得將文書付與有辨別事理
    能力之同居人或受僱人。是倘文書已付與此等有辨別事理能
    力之同居人或受僱人，其簽收訴訟文書之效力，應與送達本
    人收受相同，至該同居人或受僱人已否轉交，何時轉交，則
    均非所問（最高法院84年度台抗字第258號裁定意旨參照）
    。又所謂「有辨別事理能力之同居人」，係指有普通常識，
    能了解送達之作用及效果之人，而非幼童或有精神病者而言
    （最高法院74年度台抗字第344號裁定意旨參照）。
四、經查：
(一)、本院簡易庭98年8月13日98年度基簡字第974號刑事簡易判決
    正本，業已於98年8月17日向被告之住所基隆市○○區○○
    路249巷123號為郵務送達，並由被告之父親收領，完成送達
    等情，有送達證書1紙在卷可憑（見原審卷第19頁）。而被
    告之上訴期間為10日，自判決書送達之翌日即98年8月18日
    起算，被告住所地為基隆市與本院簡易庭所在地相同，故無
    在途期間扣除，計至98年8月27日（星期四）即已屆滿，其
    期間之末日又非星期日、紀念日或其他休息日，惟被告遲至
    98年8月28日始向本院提出上訴，有被告所提出之刑事上訴
    狀上所蓋本院收發室收件戳章日期可憑（見本院卷第21頁）
    ，顯已逾10日之上訴法定期間，其上訴顯於法不合。
(二)、次查被告抗辯收領該判決書為其父親，且父親已高齡75歲，
    其記憶力以明顯退化，又不識字，怎有辨識事理之能力等語
    。惟所謂「有辨別事理能力之同居人」，係指有普通常識，
    能了解送達之作用及效果之人，而非幼童或有精神病者而言
    。本件判決收領為抗告人之父親，其年齡75歲，未有相關事
    證可認定其無辨別事理能力。縱認其記憶力以明顯退化，又
    不識字，亦非不具有普通常識，能了解送達之作用及效果之
    人，且非幼童或有精神病者。故抗告人以上開所為之抗辯，
    自無理由。
(三)、末查被告於抗告狀自承於98年8月25日返家時已發現判決書
    ，則被告若不服原審判決，尚可於上訴期間屆滿之98年8月
    27日前向本院提起上訴，顯與其父親是否正確告知收受該判
    決送達日期無涉。準此，原審依刑事訴訟法第455條之1第3
    項、第362 條規定，裁定駁回被告之上訴，經核於法尚無不
    合，本件抗告為無理由，應予駁回。
五、依刑事訴訟法第455條之1第4項、第5項、第412條，裁定如
    主文。
中    華    民    國    98    年    10    月    29    日
                  刑事第二庭審判長法  官  陳志祥
                                  法  官  張婷妮
                                  法  官  陳伯厚
以上為正本係照原本作成。
本件裁定不得抗告。
中    華    民    國    98    年    10    月    30    日
                                  書記官  王惠萍


司法院資訊處製作；財團法人民間司法改革基金會備份。
